台灣高等法院刑事裁定　　　　　　　　　　　　　　九十一年度聲再字第二四八號
　　再審聲請人　甲○○
　　即受判決人
右列聲請人因違反入出國及移民法案件，對於本院九十年度上易字第三一○四號中華
民國九十一年二月七日確定判決（臺灣桃園地方法院八十九年度易字第二二九三號、
臺灣桃園地方法院檢察署八十九年度偵字第一○六九七號），聲請再審，本院裁定如
左：
    主  文
再審之聲請駁回。
    理  由
一、聲請意旨略稱：因發現確實之新證據，足認受有罪判決之人應受無罪、免訴、免
    刑或輕於原判決所認罪名之判決者，得依法聲請再審，為刑事訴訟法第四百二十
    條第一項第六款所明定。(一)本件警員陳純峰及蔡明晃查獲本案對大陸人士林宏坦
    作警訊筆錄時，經調取該筆錄文件，均已違反刑事訴訟法第一百條之一第一項、
    第二項之規定，訊問筆錄上亦無「急迫情形」而經記明筆錄之字樣，依前開條文
    後段之規定，不得作為證據（含聲請人在航警局所做之警訊筆錄），法院知而不
    查，實已違反比例、無罪原則之規定。上開警員除於事發當時痛毆聲請人外，於
    製作大陸人林宏坦警訊筆錄時，顯有誘導、威嚇、偏頗之心態，而該二名警員所
    為之證詞亦顯矛盾不一，顯屬偽證。(二)本件判決確定後，聲請人曾拜託親友依址
    至大陸找林宏坦，林宏坦曾親筆簽名證明並非聲請人犯案，而係劉智凱所為，有
    信物為證，而劉智凱則係利用其弟劉智華之手機（本案查獲之號碼）犯案。(三)聲
    請人並非與楊天廣共犯本案之共同正犯，其理由如下：(1)楊天廣於事發入境中正
    機場後，早經航警人員獲據線報準備將其究辦，而聲請人並未在檢舉名單中，聲
    請人係出於臨時協助友人之舉所致。(2)依證人葉兆旗之證述，楊天廣係利用台商
    往返兩岸之便，求人協助配合，聲請人即在此情況下鑑於同鄉之情誼而受託。(3)
    林宏坦確係持楊天廣名義購買之機票及登機證用以偷渡至美國。(4)所扣取之楊天
    廣名片及由楊天廣書寫之姓名、行動電話號碼，均足以證明「00000000
    00」號碼之行動電話確屬為楊天廣持用，並有通聯雙向紀錄佐證無誤。(5)偷渡
    客林宏坦於警訊時所證關於其於下午六時始看見聲請人，並將登機證交付云云不
    利於聲請人等語，顯與事實不符，並非可採。(四)聲請人並未收受任何酬勞，且無
    期約如何酬謝，聲請人願接受測謊鑑定，以洗刷冤屈。(五)本件犯罪之法定本刑為
    三年以下有期徒刑，且又為未遂，本件對聲請人所判罪刑顯屬過重。綜上所述，
    上開新證據均為當時已經存在，為法院及當事人所不及知，不及調查斟酌，至其
    後始行發現，顯然可認足以動搖原有罪確定判決者，為此，依法聲請再審云云。
二、刑事訴訟法第四百二十條第一項第六款所謂確實之新證據，固非以絕對不須經過
    調查程序為條件，但必須可認為確實足以動搖原確定判決而為受判決人有利之判
    決者為限，倘受判決人因對有利之主張為原審所不採，事後提出證明，以圖證實
    在原審前所為有利之主張為真實，據以聲請再審，該項證據既非判決後所發現，
    顯難憑以聲請再審。又所謂「確實之新證據」，係指其證據之本身在客觀上可認
    為真實，不須經過調查，即足以動搖原判決，使受刑人得受有利之裁判者而言，
    若在客觀上就其之真實性為如何，尚欠明瞭，非經相當之調查，不能辨其真偽，
    即與確實新證據之「確實」含義不符，自難據為聲請再審之理由。再所謂發現新
    證據，係指該項證據，事實審法院於判決前未經發現，不及調查斟酌，至其後始
    行發現者而言，若判決前已經當事人提出或聲請調查之證據，經原法院捨棄不採
    者，即非該條款所謂發現之新證據，不得據為聲請再審之原因，茲有最高法院五
    十年台抗字第一○四號判例、七十年度台抗字第一六一號裁定、二十八年抗字第
    八號判例意旨參照。
三、經查，前開聲請意旨(一)、(三)、(四)等情，業經本院於原確定判決書理由欄一(二)、(五)
    、(八)中載述甚詳，並對違反刑事訴訟法第一百條之一第一項規定者，其所取得之
    供述筆錄究否有無證據能力、何以認定聲請人與同案被告楊天廣係屬共同正犯，
    及何以未對聲請人實施測謊等情，均於理由欄中多所說明，並詳述其審酌之理由
    ，是依上述，聲請人上開聲請意旨所指，顯均與所謂「新證據」之要件不符，均
    難據為再審之理由；又前開聲請意旨(二)及(一)之後半段所指二名員警之證詞矛盾不
    一部分，其證據本身是否可採，亦非在客觀上即可認為真實，並不須經過調查，
    即足以動搖原判決者，是亦與確實新證據之「確實」含義不符；再前開聲請意旨
    (五)關於科刑過重部分，按法院本得於法定刑度內審酌刑法第五十七條之一切情狀
    對被告科刑，經核本院原確定判決書業已於理由欄二中敘明其科刑之標準，並依
    刑法第二十六條前段之規定，對其未遂行為減輕其刑，是亦難認該理由得執為聲
    請再審之依據。
四、綜上，聲請人所述各節並無合於刑事訴訟法第四百二十條第一項第六款所定之情
    形，自難認為有再審之理由，應予駁回。
據上論斷，依刑事訴訟法第四百三十四條第一項，裁定如主文。
中      華      民      國        九十一    年      七      月    十    日
                              台灣高等法院刑事第二十一庭
                                  審判長法  官  葉  騰  瑞
                                        法  官  江  國  華
                                        法  官  莊  明  彰
右正本證明與原本無異。
不得抗告。
                                        書記官  廖  嫣  雯
中      華      民      國        九十一    年      七      月    十一  日
